【裁判字號】    99,易緝,32
【裁判日期】    990826
【裁判案由】    恐嚇取財等
【裁判全文】
臺灣彰化地方法院刑事判決              99年度易緝字第32號
公  訴  人  臺灣彰化地方法院檢察署檢察官
被      告  戊○○原名郭鴻彰.
上列被告因恐嚇取財等案件，經檢察官提起公訴（九十五年度偵
字第二五六八號），本院依簡式審判程序判決如下：
    主  文
戊○○共同連續意圖為自己不法之所有，以恐嚇使人將本人之物
交付，累犯，處有期徒刑壹年捌月。
    事  實
一、戊○○前因恐嚇取財案件，經臺灣臺中地方法院以八十七年
    度訴字第一四四○號判處有期徒刑二年確定，嗣經送監執行
    ，於民國八十八年九月十日因縮短刑期假釋出監付保護管束
    ；於假釋期間，復因恐嚇取財案件，經臺灣高等法院臺中分
    院以八十九年度上易字第一四六五號判處有期徒刑三年三月
    確定；並經撤銷假釋，再送監與前揭殘刑接續執行，於九十
    二年一月十六日因縮短刑期假釋出監付保護管束，甫於九十
    二年十一月十五日因縮刑期滿未經撤銷假釋，而執行完畢。
    詎戊○○仍不知悔改，竟夥同辛○○（所涉竊盜、恐嚇取財
    犯行，業經本院以九十五年度易字第六五九號判處有期徒刑
    一年八月，並經臺灣高等法院臺中分院以九十六年度上易字
    第三八○號駁回上訴而確定）共謀竊車後向車主恐嚇取財，
    而共同基於意圖為自己不法所有之竊盜與恐嚇取財之概括犯
    意聯絡，先由戊○○分別於附表編號一至七所示時間、地點
    ，持自備鑰匙一支（未扣案、已丟棄），竊取附表編號一至
    七所示被害人所有或使用之車輛、車牌，得手後，即搜尋該
    車所有人或使用人之聯絡電話，並撥打電話告知辛○○所竊
    得車輛之放置地點，再由辛○○分別於附表編號一至六所示
    時間，持門號0000000000號行動電話一支（未扣
    案），撥打電話向附表編號一至六所示被害人恫稱：如不付
    款，即將車輛解體、燒毀或丟棄路邊不予歸還等語，致附表
    編號一至六所示被害人均因而心生畏懼；其中，附表編號一
    、三至六所示被害人即依指示分別於附表編號一、三至六所
    示時間，匯款附表編號一、三至六所示金額至林佑明（所涉
    幫助恐嚇取財部分，業經臺灣臺中地方法院以九十五年度易
    字第六○一號判處有期徒刑三月確定）開設在臺中商業銀行
    清水分行、帳號第000000000000號帳戶內；另
    附表編號二所示被害人，則未依指示匯款。嗣附表所示編號
    一、三至六所示被害人依指示將款項匯入林佑明上開帳戶後
    ，辛○○即通知各該被害人失竊車輛停放地點，並持林佑明
    上開帳戶提款卡至自動櫃員機提領各該被害人所匯之款項，
    除將各次恐嚇取財所得款項其中新臺幣（下同）五千元至一
    萬元朋分予戊○○外，其餘款項則由辛○○取得。嗣經附表
    編號五所示被害人報警處理，經警將其車輛上採集所得指紋
    送鑑定，比對結果該指紋為戊○○所遺留，另調閱華南商業
    銀行設在臺中縣大里市○○路二六一號力山工業公司內自動
    櫃員機之監視器錄影帶，發現辛○○於九十四年六月二十一
    日下午三時三十七分許，持林佑明上開帳戶提款卡至該自動
    櫃員機提款，始循線查悉上情。
二、案經彰化縣警察局彰化分局報告臺灣彰化地方法院檢察署檢
    察官偵查起訴。
    理  由
一、按除被告所犯為死刑、無期徒刑、最輕本刑為三年以上有期
    徒刑之罪或高等法院管轄第一審案件者外，於刑事訴訟法第
    二百七十三條第一項程序進行中，被告先就被訴事實為有罪
    之陳述時，審判長得告知被告簡式審判程序之旨，並聽取當
    事人、代理人、辯護人及輔佐人之意見後，裁定進行簡式審
    判程序；除簡式審判程序、簡易程序及第三百七十六條第一
    款、第二款所列之罪之案件外，第一審應行合議審判；刑事
    訴訟法第二百七十三條之一第一項、第二百八十四條之一分
    別定有明文。本件被告戊○○所犯係死刑、無期徒刑、最輕
    本刑為三年以上有期徒刑或高等法院管轄第一審案件以外之
    罪，且於本院行準備程序時就被訴事實為有罪之陳述，經受
    命法官告知簡式審判程序之旨，並聽取公訴人、被告之意見
    後，本院合議庭認無不得或不宜改依簡式審判程序進行之處
    ，經評議結果，裁定改由受命法官獨任行簡式審判程序，合
    先敘明。
二、上開事實，迭經被告戊○○於警詢、偵訊、本院準備程序及
    審理時，坦承不諱，核與證人即被害人甲○○、壬○○、己○○、丙○○、庚○○、丁○○、乙○○於警詢時，證述之
    情節符合，並有林佑明上開帳戶之存款業務往來申請約定書
    、客戶基本資料、交易明細各一份、匯款申請書代收入傳票
    二紙、門號0000000000號行動電話通聯調閱查詢
    單一份、華南商業銀行自動櫃員機之監視器錄影帶翻拍照片
    二幀、車牌失竊查詢資料、贓物認領保管單、彰化縣警察局
    車牌尋獲電腦輸入單各一紙、車輛竊盜查詢資料六紙在卷可
    稽，以及同案被告辛○○於九十四年六月二十一日提款時所
    穿戴之外套一件、項鍊一條、華南商業銀行自動櫃員機之監
    視器錄影帶一捲扣案為憑。又員警將在附表編號五車輛上採
    集所得指紋送至內政部警政署刑事警察局鑑驗之結果，其中
    一枚指紋與該局檔存被告戊○○指紋卡左食指指紋相符，另
    一枚指紋未發現相符者，其餘指紋因紋線欠清晰、特徵點不
    足，無法比對，此有該局九十四年七月十二日刑紋字第○九
    四○一○六二八○號鑑驗書一份附卷可佐。足徵被告戊○○
    之自白確與事實相符，本件事證明確，被告戊○○竊盜、恐
    嚇取財之犯行，均堪認定。
三、論罪科刑理由：
  (一)核被告戊○○所為，分別係犯附表所示之普通竊盜罪、恐嚇
    取財既遂罪、恐嚇取財未遂罪。
  (二)刑法、罰金罰鍰提高標準條例、刑法施行法先後於九十四年
    二月二日、九十五年五月十七日、同年六月十四日修正公布
    ，並均於九十五年七月一日施行，本件被告行為後法律既有
    變更，是關於本案應適用之新舊法，茲比較如下：
  1.刑法第二條第一項規定，係規範行為後法律變更所生新舊法
    律比較適用之準據法，於九十五年七月一日刑法施行後，應
    適用刑法第二條第一項之規定，為「從舊從輕」之比較（最
    高法院九十五年度第八次刑事庭會議決議第一點第一項參照
    ）。
  2.刑法第二十八條關於共犯之規定，由「二人以上共同實施犯
    罪之行為者，皆為正犯」，修正為「二人以上共同實行犯罪
    之行為者，皆為正犯」，惟上述用語上之修正，乃因「實施
    」一詞之範圍，在解釋上是否包括「陰謀共同正犯」及「預
    備共同正犯」存有爭議，為杜爭議，明白宣示本條不包括「
    陰謀共同正犯」及「預備共同正犯」，但仍包括共謀共同正
    犯，乃將「實施」修正為「實行」（刑法修正理由參照），
    經比較新、舊法後，並無有利或不利之情形。
  3.修正前刑法第五十六條關於連續犯之規定，業已修正刪除，
    應依刑法第二條第一項規定，適用最有利於行為人之法律（
    最高法院九十五年度第八次刑事庭會議決議第五點第四項第
    一款參照）。經比較新、舊法結果，應以被告行為時之法律
    即修正前第五十六條規定論以連續犯，最有利於被告（臺灣
    高等法院九十五年五月四、五日座談會第九號決議參照）。
  4.修正前刑法第五十五條關於牽連犯之規定，業已修正刪除，
    犯一罪而其方法或結果之行為，均在新法施行前者，新法施
    行後，應依新法第二條第一項之規定，適用最有利於行為人
    之法律（最高法院九十五年度第八次刑事庭會議決議第五點
    第三項參照）。經比較新、舊法結果，應以被告行為時之法
    律即修正前第五十五條規定論以牽連犯，最有利於被告（臺
    灣高等法院九十五年五月四、五日座談會第九號決議參照）
    。
  5.刑法第三十三條第五款關於罰金刑之規定，由「罰金：一元
    以上」修正為「罰金：新臺幣一千元以上，以百元計算之」
    ，應依刑法第二條第一項規定，適用最有利於行為人之法律
    （最高法院九十五年度第八次刑事庭會議決議參照）。刑法
    第三百二十條第一項普通竊盜罪關於「或五百元以下罰金」
    、同法第三百四十六條第一項恐嚇取財罪關於「得併科一千
    元以下罰金」之罰金刑部分，經比較新、舊法結果，應以被
    告行為時之法律即修正前刑法第三十三條第五款規定，最有
    利於被告。
  6.刑法第四十七條關於累犯之規定，由「受有期徒刑之執行完
    畢，或受無期徒刑或有期徒刑一部之執行而赦免後，五年以
    內再犯有期徒刑以上之罪者，為累犯，加重本刑至二分之一
    。」修正為「受徒刑之執行完畢，或一部之執行而赦免後，
    五年以內故意再犯有期徒刑以上之罪者，為累犯，加重本刑
    至二分之一。第九十八條第二項關於因強制工作而免其刑之
    執行者，於受強制工作處分之執行完畢或一部之執行而免除
    後，五年以內故意再犯有期徒刑以上之罪者，以累犯論。」
    本件被告所犯刑法第三百二十條第一項普通竊盜罪、同法第
    三百四十六條第一項恐嚇取財罪，均係故意再犯有期徒刑以
    上之罪，經比較新、舊法結果，並無有利或不利之情形。
  7.比較時應就罪刑有關之共犯、未遂犯、想像競合犯、牽連犯
    、連續犯、結合犯，以及累犯加重、自首減輕暨其他法定加
    減原因（如身分加減）與加減例等一切情形，綜其全部罪刑
    之結果而為比較（最高法院九十五年度第八次刑事庭會議決
    議第一點第四項參照）。經綜合比較新、舊法之結果，被告
    行為後之新法並未有利於被告，依刑法第二條第一項前段規
    定，本案自應適用被告行為時之法律即修正前刑法第二十八
    條、第五十六條、第五十五條、第三十三條第五款、第四十
    七條之規定。
  8.修正後刑法於九十五年七月一日施行前，刑法分則編有關罰
    金刑之貨幣單位係銀元，且應依罰金罰鍰提高標準條例第一
    條之規定，按各該具體條文制定或修正之先後，定其罰金刑
    部分提高之倍數。惟因刑法施行法業已增訂第一條之一規定
    ：「中華民國九十四年一月七日刑法修正施行後，刑法分則
    編所定罰金之貨幣單位為新臺幣。九十四年一月七日刑法修
    正時，刑法分則編未修正之條文定有罰金者，自九十四年一
    月七日刑法修正施行後，就其所定數額提高為三十倍。但七
    十二年六月二十六日至九十四年一月七日新增或修正之條文
    ，就其所定數額提高為三倍。」亦即，自九十五年七月一日
    起，刑法分則編所定罰金之貨幣單位，由原來之銀元改為新
    臺幣，且九十四年一月七日刑法修正時，刑法分則編未修正
    之條文定有罰金者，自九十五年七月一日起，有關罰金之數
    額提高為三十倍。換言之，刑法施行法第一條之一施行後，
    罰金刑之貨幣單位雖有「銀元」、「新臺幣」之更易，惟適
    用結果之罰金刑最高額度則無二致。再參照刑法施行法第一
    條之一之立法理由說明：「考量新修正之刑法施行後，不再
    適用現行法規所定貨幣單位折算新臺幣條例，為使罰金數額
    趨於一致，避免衍生新舊法比較適用問題，以緩和實務適用
    法律之衝擊，於不變動罰金數額之前提下，爰為第二項規定
    。」可知本條規定之目的，即在於避免就罰金之提高部分再
    比較新舊法，應屬修正後刑法第二條之特別規定，而應優先
    適用，毋庸再依修正後刑法第二條第一項規定，比較刑法施
    行法第一條之一及罰金罰鍰提高標準條例第一條之規定何者
    有利於被告，附此敘明。
  (三)又按共同實施犯罪行為之人，在合同意思範圍內，各自分擔
    犯罪行為之一部，相互利用他人之行為，以達其犯罪之目的
    者，即應對於全部所發生之結果，共同負責（最高法院二十
    八年上字第三一一○號判例意旨參照）。被告戊○○與辛○○間，就上開竊盜、恐嚇取財犯行，分別有犯意聯絡及行為
    分擔，均為共同正犯。被告戊○○所為附表編號一至七所示
    竊盜犯行，時間緊接，手段相同，所犯係構成要件相同之罪
    ，顯係基於概括犯意反覆為之，為連續犯，應依修正前刑法
    第五十六條規定，以一罪論，並加重其刑；被告戊○○所為
    附表編號一至六所示恐嚇取財犯行，時間緊接，手段相同，
    所犯係基本構成要件相同之罪名，顯係基於概括犯意反覆為
    之，為連續犯，應依修正前刑法第五十六條規定，論以一較
    重之刑法第三百四十六條第一項恐嚇取財既遂罪，並加重其
    刑。被告戊○○所犯上開連續竊盜、連續恐嚇取財既遂二罪
    間，具有方法、目的之牽連關係，為牽連犯，應依修正前刑
    法第五十五條規定，從一重之連續恐嚇取財既遂罪處斷。末
    查，被告戊○○前因恐嚇取財案件，經臺灣臺中地方法院以
    八十七年度訴字第一四四○號判處有期徒刑二年確定，嗣經
    送監執行，於八十八年九月十日因縮短刑期假釋出監付保護
    管束；於假釋期間，復因恐嚇取財案件，經臺灣高等法院臺
    中分院以八十九年度上易字第一四六五號判處有期徒刑三年
    三月確定；並經撤銷假釋，再送監與前揭殘刑接續執行，於
    九十二年一月十六日因縮短刑期假釋出監付保護管束，甫於
    九十二年十一月十五日因縮刑期滿未經撤銷假釋，而執行完
    畢；此有臺灣彰化地方法院檢察署刑案資料查註紀錄表及臺
    灣高等法院被告前案紀錄表各一份在卷可稽，其於受有期徒
    刑執行完畢後，五年以內再犯本件有期徒刑以上之罪，為累
    犯，應依修正前刑法第四十七條規定，遞加重其刑。爰審酌
    被告正值青壯之年，不思循正當途徑獲取所需，僅因缺錢花
    用，即任意竊取他人財物，進而恐嚇取財，危害社會治安甚
    鉅，且前有多次恐嚇取財前科，竟猶再犯相同罪名之本案，
    復於本案審理期間經本院發布通緝始為警緝獲到案，顯見其
    不知悔改，及其犯罪之動機、方法、手段、竊盜與恐嚇取財
    之次數、恐嚇取財所得金額，暨犯罪後坦承犯行，且指證同
    案被告辛○○，態度尚屬良好等一切情狀，量處如主文所示
    之刑。
  (四)刑法第三十八條關於沒收之規定，亦於九十四年二月二日修
    正公布，並於九十五年七月一日施行。惟按從刑附屬於主刑
    ，除法律有特別規定者外，依主刑所適用之法律（最高法院
    九十五年度第八次刑事庭會議決議第一點第五項參照），是
    本案關於沒收之從刑，自應適用被告行為時之法律即修正前
    刑法第三十八條之規定。扣案之同案被告辛○○於九十四年
    六月二十一日提款時所穿戴外套一件、項鍊一條，係同案被
    告辛○○所有，固經同案被告辛○○供承在卷，然上開外套
    、項鍊僅係其平日所穿載之衣帽，非供其犯上開恐嚇取財犯
    罪所用之物，顯與修正前刑法第三十八條第一項第二款所載
    供犯罪所用及犯罪預備之物不同，爰不予宣告沒收；又被告
    戊○○所有、供其竊盜之鑰匙一支，未據扣案，且已遭被告
    戊○○丟棄，此經被告戊○○陳明在卷（偵卷第三九、一七
    六頁），復查無其他積極證據足以證明現尚存在，且非屬違
    禁物，為避免日後執行之困難，亦不予宣告沒收；另門號0
    000000000號行動電話一支，未據扣案，且被告戊○○與辛○○均否認為其等所有，復查無積極事證足資證明
    係其等所有，亦非屬違禁物，自不得宣告沒收。
  (五)又中華民國九十六年罪犯減刑條例業於九十六年七月四日公
    布，並於同月十六日施行，依該條例第二條規定，犯罪在九
    十六年四月二十四日以前者，除本條例另有規定外，固應予
    以減刑。然依同條例第五條規定，本條例施行前，經通緝而
    未於中華民國九十六年十二月三十一日以前自動歸案接受偵
    查、審判或執行者，不得依本條例減刑。經查，本件被告戊○○之犯罪時間雖自九十四年六月十四日至同月二十二日，
    然被告於九十五年八月十七日經本院通緝，於九十九年七月
    二十日始為警在苗栗縣造橋鄉國道一號高速公路南向一一七
    點七公里處緝獲，而到案接受審判，此有本院九十五年八月
    十七日九十五年彰院賢緝字第三三七號通緝書、警詢筆錄、
    逮捕通知書各一份在卷為證，按諸前揭規定，自不得依中華
    民國九十六年罪犯減刑條例予以減刑，附此敘明。
據上論斷，應依刑事訴訟法第二百七十三條之一第一項、第二百
九十九條第一項前段，刑法第二條第一項前段、第三百二十條第
一項、第三百四十六條第一項、第三項，修正前刑法第二十八條
、第五十六條、第五十五條、第四十七條，刑法施行法第一條之
一，判決如主文。
本案經檢察官林子翔到庭執行職務。
中    華    民    國    99    年    8     月    26    日
                     刑事第六庭       法  官  鄭舜元
以上正本證明與原本無異。
如不服本判決應於收受判決後10日內向本院提出上訴書狀，並
應應敘述具體理由。其未敘述上訴理由者，應於上訴期間屆滿
後20日內向本院補提理由書(均須按他造當事人之人數附繕本)
「切勿逕送上級法院」。
告訴人或被害人對於判決如有不服具備理由請求檢察官上訴者，
其上訴期間之計算係以檢察官收受判決正本之日期為準。
中    華    民    國    99    年    8     月    26    日
                                      書記官  陳秀香
  附表：戊○○、辛○○竊盜、恐嚇取財案件
┌──┬────────────┬───┬───────┬───────┬──────┐
│編號│竊盜時間、地點、所得財物│被害人│恐嚇時間      │匯款時間、金額│所犯法條    │
├──┼────────────┼───┼───────┼───────┼──────┤
│一  │九十四年六月十四日上午六│甲○○│九十四年六月十│甲○○委由林慶│刑法第三百二│
│    │時許，在臺中市○區○○路│      │七日上午十一時│堂於九十四年六│十條第一項普│
│    │三段二五一號前，竊取車牌│      │四十二分許    │月十七日中午十│通竊盜罪、同│
│    │號碼Ｂ五－八四八八號自用│      │              │二時五十一分二│法第三百四十│
│    │小客車。                │      │              │秒許，匯款三萬│六條第一項恐│
│    │                        │      │              │元。          │嚇取財罪。  │
│    │                        │      │              │              │            │
├──┼────────────┼───┼───────┼───────┼──────┤
│二  │九十四年六月十四日下午五│所有人│九十四年六月十│壬○○未匯款，│刑法第三百二│
│    │時許，在臺中市○○○路四│鄭汪素│五日十一時二十│而未得逞。    │十條第一項普│
│    │九九號前，竊取車牌號碼八│珠、使│分許          │              │通竊盜罪、同│
│    │Ｌ－三二○○號自用小客車│用人鄭│              │              │法第三百四十│
│    │。                      │聖耀  │              │              │六條第三項、│
│    │                        │      │              │              │第一項恐嚇取│
│    │                        │      │              │              │財未遂罪。  │
├──┼────────────┼───┼───────┼───────┼──────┤
│三  │九十四年六月十五日上午十│己○○│九十四年六月十│己○○於九十四│刑法第三百二│
│    │一時許，在臺中市西屯區青│      │五日下午一時三│年六月十五日下│十條第一項普│
│    │海路二段五四號前，竊取車│      │分許          │午二時五十六分│通竊盜罪、同│
│    │牌號碼Ａ二－八二六九號自│      │              │十七秒許，匯款│法第三百四十│
│    │用小客車。              │      │              │二萬元。      │六條第一項恐│
│    │                        │      │              │              │嚇取財罪。  │
├──┼────────────┼───┼───────┼───────┼──────┤
│四  │九十四年六月十六日上午十│所有人│九十四年六月十│丙○○於九十四│刑法第三百二│
│    │一時許，在臺中縣太平市新│賴宗佑│六日上午十時六│年六月十七日下│十條第一項普│
│    │福路五二巷六號前，竊取車│、使用│分許          │午二時三十三分│通竊盜罪、同│
│    │牌號碼ＬＱ－八八二九號自│人林博│              │四十秒許，匯款│法第三百四十│
│    │用小客車。              │志    │              │二萬元。      │六條第一項恐│
│    │                        │      │              │              │嚇取財罪。  │
├──┼────────────┼───┼───────┼───────┼──────┤
│五  │九十四年六月十八日晚上七│庚○○│九十四年六月二│庚○○於九十四│刑法第三百二│
│    │時許，在臺中市○區○○路│      │十日上午十時四│年六月二十一日│十條第一項普│
│    │、東英路口，竊取車牌號碼│      │十三分許      │下午二時三十一│通竊盜罪、同│
│    │○五七九－ＨＳ號自用小客│      │              │分二十四秒許，│法第三百四十│
│    │車。                    │      │              │匯款五萬元。  │六條第一項恐│
│    │                        │      │              │              │嚇取財罪。  │
├──┼────────────┼───┼───────┼───────┼──────┤
│六  │九十四年六月十九日上午八│所有人│九十四年六月二│丁○○於九十四│刑法第三百二│
│    │時許，在臺中市太平市光德│林耀東│十日下午二時五│年六月二十二日│十條第一項普│
│    │路二六號前，竊取車牌號碼│、使用│十八分許      │下午二時十九分│通竊盜罪、同│
│    │Ｔ三－四四五○號自用小客│人林嘉│              │二十一秒許，匯│法第三百四十│
│    │車。                    │茂    │              │款一萬元。    │六條第一項恐│
│    │                        │      │              │              │嚇取財罪。  │
├──┼────────────┼───┼───────┼───────┼──────┤
│七  │九十四年六月二十日某時許│所有人│未遭恐嚇（車牌│              │刑法第三百二│
│    │，在臺中市○○市○○路三│王清蘭│用以懸掛在如附│              │十條第一項普│
│    │七二巷二五號，竊取車牌號│、使用│表編號五所示之│              │通竊盜罪。  │
│    │碼ＲＩ－五五八九號自用小│人林教│自用小客車上）│              │            │
│    │客車之車牌兩面。        │僅    │。            │              │            │
└──┴────────────┴───┴───────┴───────┴──────┘
附錄：論罪科刑法條
中華民國刑法第320條
意圖為自己或第三人不法之所有，而竊取他人之動產者，為竊盜
罪，處5年以下有期徒刑、拘役或5百元以下罰金。
意圖為自己或第三人不法之利益，而竊佔他人之不動產者，依前
項之規定處斷。
前二項之未遂犯罰之。
中華民國刑法第346條
意圖為自己或第三人不法之所有，以恐嚇使人將本人或第三人之
物交付者，處6月以上5年以下有期徒刑，得併科1千元以下罰金
。
以前項方法得財產上不法之利益，或使第三人得之者，亦同。
前二項之未遂犯罰之。

司法院資訊處製作；財團法人民間司法改革基金會備份。
